臺灣新北地方法院刑事判決
111年度審金訴字第148號
公  訴  人  臺灣新北地方檢察署檢察官
被      告  陳品聿


                    （現於法務部矯正署臺北監獄臺北分監執行中）
上列被告因違反洗錢防制法等案件，經檢察官提起公訴（111年
度偵緝字第649號、第651號、111年度偵字第13378號），被告於
準備程序中對被訴事實為有罪之陳述，本院合議庭裁定由受命法
官獨任行簡式審判程序，並判決如下：
    主  文
陳品聿犯三人以上共同詐欺取財罪，共陸罪，各處有期徒刑壹年
。應執行有期徒刑壹年陸月。
    事  實
一、陳品聿於民國110年7月間加入友人「蔡玉祥」所屬詐欺集團
    ，擔任取簿手及車手工作，負責領取被害人遭詐騙之帳戶資
    料、款項後轉交詐欺集團成員。陳品聿即與該詐欺集團成員
    共同意圖為自己不法之所有，基於三人以上共同詐欺取財之
    犯意聯絡，由該詐欺集團成員於110年7月15日11時26分許，
    以通訊軟體LINE名稱「努力的郁筑」向欲應徵家庭代工之謝
    榕蓁佯稱：需交付金融帳戶提款卡等資料，才能簽代工合約
    書云云，致謝榕蓁陷於錯誤，於同日23時39分許，以超商寄
    件之方式，將其申設之中國信託商業銀行帳號000000000000
    號帳戶之提款卡寄送至新竹縣○○鎮○○路0段000號之統一超商
    竹永門市，再由陳品聿依「蔡玉祥」指示，於110年7月18日1
    6時46分許，前往上址統一超商竹永門市領取謝榕蓁所寄出
    內含上開提款卡之包裹後，將包裹轉交詐欺集團成員。嗣因
    謝榕蓁發現受騙報警處理，經警調閱相關監視器錄影畫面後
    ，始循線查悉上情。
二、陳品聿另與該詐欺集團成員基於三人以上共同詐欺取財、隱
    匿詐欺犯罪所得去向之洗錢犯意聯絡，先由該詐欺集團成員
    以不詳方式取得如附表「匯款帳戶」欄所示金融帳戶之提款
    卡及密碼後，再於附表所示之時間，以附表所示之詐騙方式
    ，對附表所示之徐月琴、簡梓峰、陳怡銘、李姝柔、鍾佳樺
    施用詐術，致其等均陷於錯誤，依指示分別於附表所示之匯
    款時間，匯出如附表所示金額之款項至如附表所示之金融帳
    戶內，再由陳品聿依「蔡玉祥」之指示，前往新北市板橋區
    板橋火車站向該集團成員拿取如附表所示金融帳戶之提款卡
    及密碼後，於附表所示之提領時間、地點，提領如附表所示
    徐月琴、簡梓峰、陳怡銘、李姝柔、鍾佳樺遭詐欺匯入之款
    項，再轉交該詐欺集團成員，以上開方式製造金流斷點，掩
    飾、隱匿去向及所在。嗣因徐月琴、簡梓峰、陳怡銘、李姝
    柔、鍾佳樺發現受騙報警處理，經警調閱相關監視器錄影畫
    面後，始循線查悉上情。
三、案經謝榕蓁訴由新竹縣政府警察局竹東分局；徐月琴、陳怡
    銘訴由新北市政府警察局土城分局；新北市政府警察局林口
    分局報告臺灣新北地方檢察署檢察官偵查起訴。
　　理  由
一、按除被告所犯為死刑、無期徒刑、最輕本刑為3年以上有期
    徒刑之罪或高等法院管轄第一審案件者外，於第一次審判期
    日前之準備程序進行中，被告先就被訴事實為有罪之陳述時
    ，審判長得告知被告簡式審判程序之旨，並聽取當事人、代
    理人、辯護人及輔佐人之意見後，裁定進行簡式審判程序，
    刑事訴訟法第273條之1第1項定有明文。經核本件被告所犯
    係死刑、無期徒刑、最輕本刑為3年以上有期徒刑以外之罪
    ，其於準備程序中就被訴之事實為有罪陳述，經法官告知簡
    式審判程序之旨，並聽取公訴人及被告之意見後，本院合議
    庭依刑事訴訟法第273條之1第1項規定，裁定由受命法官獨
    任進行簡式審判程序，合先敘明。
二、上揭犯罪事實，業據被告陳品聿於偵查及本院審理時均坦承
    不諱，核與證人即告訴人謝榕蓁、徐月琴、陳怡銘、被害人
    簡梓峰、李姝柔、鍾佳樺、證人陳心翰於警詢時證述之情節
    相符，復有監視器錄影畫面翻拍照片5張、和雲行動服務股
    份有限公司汽車出租單、GPS時間及定位資料、收取帳戶資
    料GOOOLE位置圖、車輛詳細資料表、告訴人謝榕蓁之內政部
    警政署反詐騙諮詢專線紀錄表、高雄市政府警察局旗山分局
    美濃分駐所金融機構聯防機制通報單、臺南市政府警察局第
    四分局華平派出所受（處）理案件證明單、7-ELEVEN貨態查
    詢系統、告訴人謝榕蓁之中國信託銀行存摺影本、帳戶客戶
    基本資料暨存款交易明細表、手機通話記錄、與詐欺集團成
    員LINE名稱「努力的郁筑」對話擷圖各1份（事實欄一部分
    ，見110年度偵字第46152號偵查卷第19頁至第23頁、第29頁
    至第37頁、第39頁、第41頁、第75頁至第77頁、第81頁、第
    83頁、第103頁至第123頁、第125頁、第131頁至第135頁）
    ；告訴人徐月琴之內政部警政署反詐騙諮詢專線紀錄表、臺
    中市政府警察局豐原分局合作派出所受理詐騙帳戶通報警示
    簡便格式表、金融機構聯防機制通報單、郵政匯款申請書、
    中華郵政股份有限公司帳戶00000000000000號開戶基本資料
    及交易明細各1份、手機通話記錄照片4張、監視器錄影翻拍
    照片4張（事實欄二【附表編號1】部分，見111年度偵字第1
    54號偵查卷第15頁至第16頁、第19頁、第21頁、第23頁、第
    25頁、第55頁至第57頁、第69頁至第70頁）；被害人簡梓峰
    之內政部警政署反詐騙諮詢專線紀錄表、高雄市政府警察局
    仁武分局鳥松分駐所受理詐騙帳戶通報警示簡便格式表、金
    融機構聯防機制通報單、中國信託銀行自動櫃員機交易明細
    表、國泰世華商業銀行帳號000000000000號開戶基本資料及
    交易明細各1份、監視器錄影翻拍照片1張（事實欄二【附表
    編號2】部分，見同上偵查卷第27頁、第35頁、第37頁、第3
    9頁、第63頁至第68頁、第71頁）；告訴人陳怡銘之內政部
    警政署反詐騙諮詢專線紀錄表、苗栗縣警察局竹南分局造橋
    分駐所受理詐騙帳戶通報警示簡便格式表、金融機構聯防機
    制通報單各1份、監視器錄影翻拍照片6張（事實欄二【附表
    編號3】部分，見同上偵查卷第41頁至第42頁、第51頁、第5
    3頁、第77頁）；被害人李姝柔之內政部警政署反詐騙諮詢
    專線紀錄表、新北市政府警察局新莊分局中港派出所受理詐
    騙帳戶通報警示簡便格式表、受（處）理案件證明單、金融
    機構聯防機制通報單、中國信託銀行存摺及內頁影本；被害
    人鍾佳樺之內政部警政署反詐騙諮詢專線紀錄表、苗栗縣警
    察局頭份分局頭份派出所受理詐騙帳戶通報警示簡便格式表
    、受（處）理案件證明單、金融機構聯防機制通報單各1份
    、網路銀行轉帳畫面照片1張；被告提領款項監視器錄影翻
    拍照片及被告查獲時照片共10張、被告提領款項地點附近監
    視器錄影翻拍照片6張、中華郵政股份有限公司帳戶0000000
    0000000號帳戶開戶基本資料及交易明細各1份（事實欄二【
    附表編號4、5】部分，見111年度偵字第13378號偵查卷第21
    頁至第26頁、第28頁至第29頁、第33頁至第39頁、第40頁、
    第49頁至第55頁、第57頁至第59頁、第101頁至第103頁）附
    卷可稽，足認被告前揭自白均與事實相符。本件事證明確，
    被告前開犯行堪予認定，應予依法論科。
三、論罪科刑：
　㈠核被告如事實欄一所為，係犯刑法第339條之4第1項第2款之
    三人以上共同詐欺取財罪；如事實欄二即附表編號1至5所為
    ，均係犯刑法第339條之4第1項第2款之三人以上共同詐欺取
    財罪及洗錢防制法第14條第1項之一般洗錢罪。
　㈡按共同實行犯罪行為之人，在共同意思範圍以內，各自分擔
    犯罪行為之一部，彼此協力、相互補充以達其犯罪之目的者
    ，即應對於全部所發生之結果，共同負責，故不以實際參與
    犯罪構成要件行為或參與每一階段之犯罪行為為必要。又共
    同正犯之意思聯絡，原不以數人間直接發生者為限，即有間
    接之聯絡者，亦包括在內（最高法院107年度台上字第4444
    號判決意旨參照）。查被告依「蔡玉祥」所屬詐欺集團成員
    指示收取上述被害人遭詐欺之帳戶資料及款項，並將提領之
    款項交予詐欺集團成員，以上開方式製造金流斷點，掩飾、
    隱匿詐欺犯罪所得之去向及所在之犯行，是其與「蔡玉祥」
    及其他詐欺集團之成年成員等人就本案犯行均有彼此分工，
    堪認係直接或間接在合同之意思範圍內，各自分擔犯罪行為
    之一部，並相互利用他人之行為，以達詐欺取財、洗錢之目
    的，揆諸上開說明，被告自應就所參與本案詐欺集團之詐欺
    取財、洗錢等犯行所生之全部犯罪結果共同負責。至被告縱
    使未與集團上下游其他成員謀面或直接聯繫，亦未明確知悉
    集團內其他成員身分、所在及精細分工，彼此互不認識，亦
    不過係詐欺集團細密分工模式下之當然結果，自無礙於被告
    仍屬本案共同正犯之認定。是被告與「蔡玉祥」及其他詐欺
    集團成員間，就本案各次犯行均有犯意聯絡及行為分擔，應
    論以共同正犯。
　㈢被告於附表編號1、3至5所示時、地分次提領被害人徐月琴、
    陳怡銘、李姝柔、鍾佳樺遭詐騙之款項，係在密切接近之時
    間、地點實施，並侵害相同被害人之法益，各行為之獨立性
    極為薄弱，依一般社會健全概念，在時間差距上，難以強行
    分開，在刑法評價上，以視為數個舉動之接續施行，合為包
    括之一行為予以評價，較為合理，應均僅論以接續犯之實質
    上一罪。
　㈣被告如事實欄二（即附表編號1至5）所示犯行，均係以一行
    為同時犯刑法第339條之4第1項第2款之三人以上共同詐欺取
    財罪、洗錢防制法第14條第1項之洗錢罪，為想像競合犯，
    應依刑法第55條規定，應從一重之三人以上共同詐欺取財罪
    處斷。
　㈤被告所犯如事實欄一、二所示6次三人以上共同詐欺取財罪，
    分別侵害告訴人謝榕蓁、徐月琴、陳怡銘、被害人簡梓峰、
    李姝柔、鍾佳樺之獨立財產監督權，且犯罪之時間、空間亦
    有相當差距，犯意各別，行為互殊，應予分論併罰。
　㈥洗錢防制法第16條第2項規定：「犯前二條之罪，在偵查或審
    判中自白者，減輕其刑」。而想像競合犯之處斷刑，本質上
    係「刑之合併」。其所謂從一重處斷，乃將想像競合犯組成
    之評價上數罪，合併為科刑一罪，其所對應之刑罰，亦合併
    其評價上數罪之數法定刑，而為一個處斷刑。易言之，想像
    競合犯侵害數法益者皆成立犯罪，論罪時必須輕、重罪併舉
    論述，同時宣告所犯各罪名，包括各罪有無加重、減免其刑
    之情形，亦應說明論列，量刑時併衡酌輕罪部分量刑事由，
    評價始為充足，然後依刑法第55條前段規定「從一重處斷」
    ，非謂對於其餘各罪可置而不論。因此，法院決定處斷刑時
    ，雖以其中最重罪名之法定刑，做為裁量之準據，惟於裁量
    其輕重時，仍應將輕罪合併評價在內（最高法院108年度台
    上字第4405號、第4408號判決意旨參照）。本件被告於偵查
    及審判中既就事實欄二（即附表編號1至5）所為一般洗錢犯
    行坦承不諱（見111年度偵緝字第649號偵查卷第13頁至第15
    頁；本院卷第242頁、第255頁），依上開說明，就被告洗錢
    部分犯行，原應減輕其刑，惟其本案事實欄二所示犯行係從
    一重論處三人以上共同詐欺取財罪，則就其所為洗錢部分犯
    行即想像競合輕罪得減輕其刑部分，本院於依刑法第57條規
    定量刑時，即應併予審酌。
　㈦爰審酌被告貪圖不法利益，擔任詐欺集團取簿手及車手，與
    本案詐欺集團共同實施詐欺取財、洗錢等犯行，其所為製造
    金流之斷點，掩飾、隱匿詐欺犯罪所得之舉，不僅增加檢警
    查緝難度，更造成被害人之財物損失，助長詐欺犯罪盛行，
    危害社會治安，所為應予非難，兼衡其犯罪之動機、目的、
    本案負責領取詐騙帳戶資料包裹及提領款項之分工情形、犯
    後坦承犯行（核與洗錢防制法第16條第2項在偵查或審判中
    自白減刑之規定相符）之態度、各被害人所受損失，及被告
    高職肄業之智識程度、未婚，自陳從事油漆工作、需扶養剛
    出生之胞弟、經濟狀況勉持之生活情形（見被告個人戶籍資
    料、本院卷第256頁）等一切情狀，各量處如主文所示之刑
    ，並定其應執行之刑。
四、沒收：
　㈠被告共同詐得告訴人謝榕蓁所有之上開提款卡1張，雖為被告
    本案犯行所取得之物，然未據扣案，且提款卡一經掛失重新
    申辦即喪失效用，應無再遭詐欺集團成員利用之虞，欠缺刑
    法上之重要性，為免執行之困難，爰依刑法第38條之2第2項
    規定不予宣告沒收。
　㈡被告於偵查中固陳稱：我加入「蔡玉祥」詐欺集團領錢的次
    數我都不記得了，只拿過新臺幣（下同）2,000元至3,000元
    之報酬，有時「蔡玉祥」不給我錢等語（見111年度偵緝字
    第649號偵查卷第14頁），卷內亦乏被告確有因本案犯行取
    得犯罪所得之具體事證，自無從依刑法沒收相關規定沒收其
    此部分犯罪所得，併此敘明。
　㈢按洗錢行為之標的是否限於行為人者始得宣告沒收，法無明
    文，是倘法條並未規定「不問屬於犯罪行為人與否均沒收」
    時，自仍以屬於被告所有者為限，始應予沒收。查被告於事
    實欄二所提領之款項業已轉交詐欺集團其他上游成員，依現
    存卷內事證尚不能證明被告對於此部分洗錢之標的物具有所
    有權及事實上處分權限，自無從依洗錢防制法第18條第1項
    規定宣告沒收，末此說明。
據上論斷，應依刑事訴訟法第273條之1第1項、第299條第1項前
段，判決如主文。
本案經檢察官許宏緯提起公訴，檢察官陳伯青到庭執行職務。
中　　華　　民　　國　　111 　年　　12　　月　　6 　　日
                   刑事第二十三庭  法 官  藍海凝
上列正本證明與原本無異。
如不服本判決，應於判決送達後20日內敘明上訴理由，向本院提
出上訴狀 (應附繕本) ，上訴於臺灣高等法院。其未敘述上訴理
由者，應於上訴期間屆滿後20日內向本院補提理由書「切勿逕送
上級法院」。
                                  書記官  彭姿靜
中　　華　　民　　國　　111 　年　　12　　月　　7 　　日
附錄本案論罪科刑法條全文：
中華民國刑法第339條之4
犯第339條詐欺罪而有下列情形之一者，處1年以上7年以下有期
徒刑，得併科1百萬元以下罰金：
一、冒用政府機關或公務員名義犯之。
二、三人以上共同犯之。
三、以廣播電視、電子通訊、網際網路或其他媒體等傳播工具，
　　對公眾散布而犯之。
前項之未遂犯罰之。
洗錢防制法第2條
本法所稱洗錢，指下列行為：
一、意圖掩飾或隱匿特定犯罪所得來源，或使他人逃避刑事追訴
    ，而移轉或變更特定犯罪所得。
二、掩飾或隱匿特定犯罪所得之本質、來源、去向、所在、所有
    權、處分權或其他權益者。
三、收受、持有或使用他人之特定犯罪所得。
洗錢防制法第14條
有第二條各款所列洗錢行為者，處七年以下有期徒刑，併科新臺
幣五百萬元以下罰金。
前項之未遂犯罰之。
前二項情形，不得科以超過其特定犯罪所定最重本刑之刑。
附表：
編號 告訴人/ 被害人 詐騙時間及方式 匯款時間 匯款金額 （新臺幣） 匯款帳戶 被告提領時間 領取金額 （新臺幣） 提領地點 1 徐月琴 詐欺集團成員於110年8月3日19時11分許，撥打電話向徐月琴佯稱為其友人，因急需用錢，向其借款云云，致徐月琴陷於錯誤，而依該詐欺集團成員指示匯款。 110年8月5日 14時10分許 3萬元 陳冠霖申設之中華郵政股份有限公司00000000000000號帳號 110年8月5日 14時40分許 2萬元 新北市○○區○○路000號之統一超商延和門市       110年8月5日 14時41分許 1萬元  2 簡梓峰 詐欺集團成員於110年8月6日18時6分許，撥打電話向簡梓峰佯稱：為臺灣導盲犬協會成員，因其先前捐款後，因作業疏失，誤遭設定為分期轉帳，需透過提款機解除云云，致簡梓峰陷於錯誤，而依該詐欺集團成員指示匯款。 110年8月6日 19時51分許 2萬9,989元 周菁慧申設之國泰世華商業銀行帳號000000000000號 110年8月6日 19時58分許  3萬元 新北市○○區○○街00號之萊爾富北縣樹興店 3 陳怡銘 詐欺集團成員於110年8月6日20時許，撥打電話向陳怡銘佯稱：為育幼院人員，因其先前捐款後，因作業疏失，誤遭設定為分期轉帳，需透過銀行體系認證後解除云云，致陳怡銘陷於錯誤，而依該詐欺集團成員指示匯款。       110年8月6日 20時47分許 4萬6,100元 同上 110年8月6日 21時16分許 2萬元 新北市○○區○○路0號之統一超商承天門市     110年8月6日 21時17分許 2萬9,987元  110年8月6日 21時17分許 2萬元        110年8月6日 21時18分許 8,000元        110年8月6日21時44分許 2萬元 新北市○○區○○路0段000號之全家超商土城大安店       110年8月6日21時45分許 1萬元  4 李姝柔 詐欺集團成員於110年11月20日18時31分許，撥打電話向李姝柔佯稱：為客服人員，因作業疏失，誤將李姝柔升級高級會員，需使用網路轉帳方式，始能解除設定錯誤會員之等級云云，致李姝柔陷於錯誤，因而依詐欺成員指示匯款。 110年11月20日18時31分許 4萬9,985元 周子傑申設之中華郵政股份有限公司00000000000000號帳戶 110年11月20日18時35分許 6萬元(包含李姝柔、鍾佳樺所匯款項） 新北市○○區○○路0段00號貴子路郵局        110年11月20日18時36分許 6萬元(包含李姝柔、鍾佳樺所匯款項）        110年11月20日18時37分許 2萬5,000元 (包含李姝柔、鍾佳樺所匯款項）  5 鍾佳樺 該詐欺集團成員於110年11月20日17時3分許，撥打電話向鍾佳樺佯稱：為客服人員，因作業疏失，鍾佳樺訂購商品遭設定錯誤，需以網路轉帳方式解除云云，致鍾佳樺陷於錯誤，而依詐欺集團成員指示匯款。 110年11月20日18時24分許 1萬123元          同上